【裁判字號】    99,上易,787
【裁判日期】    990825
【裁判案由】    詐欺
【裁判全文】
臺灣高等法院高雄分院刑事判決         99年度上易字第787號
上  訴  人  臺灣高雄地方法院檢察署檢察官
上  訴  人
即  被  告  丁○○
上  訴  人
即  被  告  丙○○
被      告  辛○○
上列上訴人因詐欺案件，不服臺灣高雄地方法院98年度易字第80
2 、803 號中華民國99年6 月11日第一審判決（起訴案號：臺灣
高雄地方法院檢察署97年度偵字第22887 號、追加起訴案號：98
年度蒞追字第23號），提起上訴，本院判決如下：
     主  文
上訴駁回。
     理  由
一、按不服地方法院之第一審判決而上訴者，應向管轄第二審之
    高等法院為之。上訴書狀應敘述具體理由。上訴書狀未敘述
    上訴理由者，應於上訴期間屆滿後20日內補提理由書於原審
    法院，逾期未補提者，原審法院應定期間先命補正。第二審
    法院認為上訴書狀未敘述理由或上訴有第362 條前段之情形
    者，應以判決駁回之。但其情形可以補正而未經原審法院命
    其補正者，審判長應定期間先命補正。刑事訴訟法第361 條
    、第367 條，分別定有明文。所謂不服第一審判決之具體理
    由，必係依據卷內既有訴訟資料或提出新事證，指摘或表明
    第一審判決有何採證認事、用法或量刑等足以影響判決本旨
    之不當或違法，而構成應予撤銷之具體事由，始克當之（例
    如：依憑證據法則具體指出所採證據何以不具證據能力，或
    依憑卷證資料，明確指出所為證據證明力之判斷如何違背經
    驗、論理法則）；倘僅泛言原判決認定事實錯誤、違背法令
    、量刑失之過重或輕縱，而未依上揭意旨指出具體事由，或
    形式上雖已指出具體事由，然該事由縱使屬實，亦不足以認
    為原判決有何不當或違法者（例如：對不具有調查必要性之
    證據，法院未依聲請調查亦未說明理由，或援用證據不當，
    但除去該證據仍應為同一事實之認定），皆難謂係具體理由
    ，俾與第二審上訴制度旨在請求第二審法院撤銷、變更第一
    審不當或違法之判決，以實現個案救濟之立法目的相契合，
    並節制濫行上訴（最高法院97年度臺上字第892 號判決參照
    ）。是以上訴人之上訴書狀或補提之上訴理由書，雖有敘述
    上訴理由，惟並未具體敘述第一審判決有上述違法、不當情
    形，即與未敘述具體理由無異，其所為上訴，即不符合上訴
    之法定要件。
二、本件原判決以被告丁○○、丙○○所犯詐欺取財罪，共各31
    罪；被告辛○○所犯詐欺取財罪，共6 罪，均罪證明確，各
    量處如原判決附表甲、乙、丙所示之刑，並分別定其等3 人
    應執行刑為有期徒刑9 年、8 年、2 年2 月，已詳敘所憑之
    證據與認定之理由。所為論敘，經核並無違背經驗法則或論
    理法則，量刑亦屬允當。檢察官上訴意旨略以：證人即同案
    被告丁○○於原審審理時已證稱：伊僱用被告辛○○擔任車
    手期間，沒有僱用他人持提款卡提領現金等語，顯見在被告
    辛○○擔任車手期間，均由其持提款卡至提款機提領被害人
    匯至金融機構帳戶之款項；又被告辛○○於96年5 月23日10
    時1 分許，以0000000000號行動電話與丁○○0000000000號
    行動電話聯絡中有：「那張郵局剛剛提領的時候怪怪的」等
    語，足見被告所稱未曾使用郵局提款卡提款云云，均屬避重
    就輕之詞，不足採信；因認原判決就諭知被告辛○○無罪部
    分，有判決適用法則不當之違法。被告丁○○、丙○○上訴
    意旨略以：(1)原判決附表二編號15及21部分犯行，其等犯罪
    行為係在96 年4月24日之前，自應適用中華民國96年罪犯減
    刑條例第2條 規定減輕其刑；(2)原判決附表一及附表二編號
    5 曾耀湖帳戶、編號25蕭志海帳戶之犯行，被告2 人並未提
    領，亦未將人頭帳戶資料以簡訊告知鳳梨集團，亦無被告與
    被害人間監聽或簡訊譯文，並無直接或間接證據足以證明被
    告2 人有參與該等部分犯行，原審顯屬速斷云云。
三、經查：
  (一)被告丁○○、丙○○自96年1 月間起，與「鳳梨」所屬詐欺
    集團成員共同基於意圖為自己不法所有之詐欺取財犯意聯絡
    ，由「鳳梨」所屬詐欺集團成員將所蒐集如原判決附表一所
    示之帳戶資料（含存摺、印章、提款卡），先行寄送至「空
    軍一號遊覽車」位於台中市○○路之「中清排骨站」，再連
    絡丁○○、丙○○前往領取，丁○○、丙○○於領得上開帳
    戶資料後旋即進行試車即先試用上開提款卡、存摺、印章是
    否可用，再將可用之帳戶基本資料（包括銀行、帳號、戶名
    、身分證字號、出生年月日等）以手機簡訊方式傳輸給「鳳
    梨」或「鳳梨」所屬詐欺集團成員，俟「鳳梨」所屬詐欺集
    團成員對於如原判決附表一所示之被害人以如原判決附表一
    所示方式施用詐術，致被害人受騙而將如原判決附表一所示
    之款項匯入如原判決附表一所示之指定帳戶後，即由「鳳梨
    」指示丁○○、丙○○或其他不詳姓名之人前往金融機構以
    臨櫃或ATM 方式提領被害人所匯款項，丁○○、丙○○並因
    此取得所提領每筆匯款百分之8 至10之佣金。丁○○、丙○○另自96年4 月間起至96年7 月5 日止，以提領每筆匯款百
    分之4 至5 之佣金為代價，由丁○○、丙○○於試車後交付
    提款卡予辛○○，而委由知情辛○○以ATM 提領方式提領如
    原判決附表二所示部分匯款之工作；「鳳梨」所屬詐欺集團
    成員共計詐騙如原判決附表一所示被害人甲○○等31 人 ，
    累計詐騙所得贓款達777 萬6477元，丁○○、丙○○於自行
    提領或委由辛○○提領被害人所匯款項後，扣除自己的佣金
    部分後將餘款匯入綽號「鳳梨」之人所指定之金融帳戶等情
    ，業據原審依被告3 人之供述及證人即被害人甲○○等人警
    詢之證述，並有如原判決附表四所示之扣案物、高雄市政府
    警察局刑警大隊搜索扣押筆錄、扣押物品目錄表、照片、金
    融帳戶資料（含開戶基本資料、匯款申請書、歷史交易清單
    、交易往來明細等資料）、通聯譯文等證據資料，認被告3
    人上揭詐欺取財犯行之事證明確，而予論處；並已審酌刑法
    第57條各款所列情狀，於法定刑度內各量處上揭之刑，並分
    別定其等應執行之刑。是原判決認事用法均無不合，量刑亦
    無違法失當。
  (二)證人丁○○固於原審審理時證稱：「（本件起訴的案發期間
    內，你除了僱用辛○○拿提款卡去提領現金外，你還有無僱
    用其他人去提領現金？）沒有，提款卡部分是辛○○，臨櫃
    是我載我老婆丙○○去」等語。惟其亦證稱：「（你說的上
    開三個月期間只有辛○○拿提款卡領現金？）在這三個月期
    間內偶爾晚上例如隔日帳過十二點之後，有一些我也會自己
    去領」、「（但陳香玲的匯入盧玉婷的款項有被領走？）鳳
    梨其實有三批人，台北、台中、彰化和美各有一批人在幫鳳
    梨提領，台中就是我們。所以其實不見得都是我提領的，但
    試車的確是我在試的」、「（你剛才的意思是指說檢察官起
    訴的這幾個被害人帳號，有些不見得是你跟丙○○以及辛○○去提領？）是的」、「（所以你剛才願意承認犯罪是因為
    有一些部分雖然不是你們提領，但的確是你們去試車或是報
    身分證給對方的？）是的」、「（你會將全部的卡片通通交
    給辛○○嗎？）不會」等語（見原審卷二第84、85頁）。足
    見證人丁○○前後證述並不一致。參以被告辛○○受僱期間
    ，被告丁○○、丙○○亦曾於96年5 月30日持鍾慧玲之提款
    卡前往提款（即原判決附表二編號5 ）、於96年6 月
    5 日持簡正偉之提款卡前往提款（即原判決附表二編號12
    至），則被告丁○○、丙○○於僱用辛○○期間確並未將
    全數提款卡交予辛○○提款，辛○○並非唯一以提款卡提款
    之人無疑。原審深究卷內各項證據後，因認證人丁○○上開
    證述不符事實，而不予採認，判決理由雖嫌疏略，惟仍難認
    有何違法；而被告辛○○於96年5 月23日10時1 分許，與丁○○聯絡時固有：「那張郵局剛剛提領的時候怪怪的」等語
    ，惟該對話實係：「B 向A 說那張郵局剛剛領的時候怪怪的
    ，叫A 不要報」，有卷附監聽譯文可憑（見96年度聲拘字第
    762 號卷第36頁），已見被告辛○○似非持郵局提款卡領款
    ；且查96年5 月23日並無被告等3 人持郵局提款卡提領被害
    會人匯入帳戶款項（見原判決附表一、二所示），亦難據此
    推認被告辛○○有持郵局提款卡提款之事實。是檢察官上開
    上述理由，顯非依卷內既有訴訟資料或提出新事證，指摘或
    表明第一審判決有何採證認事、用法或量刑等足以影響判決
    本旨之不當或違法，而構成應予撤銷之具體事由。
  (三)原判決附表二編號15、21部分犯行，被害人戊○○（編號15
    ）、己○○（編號21）受詐騙後最後1 次匯款之時間分別為
    96年7 月11日、96年4 月27日，與其等於96年4 月24日前之
    匯款同基於一個受詐騙之犯罪事實，而為受詐騙之接續行為
    ，則上開2 人犯罪行為，即應至上開被害人最後匯款時始為
    終了，既均在96年4 月24日以後，即無依上開減刑條例予以
    減刑之適用。又原判決就上揭曾耀湖帳戶部分，已分據被害
    人乙○○之警詢筆錄、報案紀錄、匯款單據、丙○○與「鳳
    梨」所屬詐欺集團成員間關於鍾慧玲帳戶資料之簡訊通聯譯
    文在卷可參及丁○○、丙○○之供述；就蕭志海帳戶部分，
    已分據被害人庚○○之警詢筆錄、報案紀錄、匯款單據，及
    被告丁○○、丙○○供認關於邱宏洋帳戶中之1 筆80萬元為
    其等臨櫃提款之事實，而認曾耀湖、蕭志海之帳戶確為被害
    人乙○○、庚○○同一詐騙事實後，「鳳梨」所屬詐欺集團
    成員所指定之不同匯款帳戶，因認被告丁○○、丙○○與「
    鳳梨」所屬詐欺集團成員既有詐欺取財犯意聯絡，縱令其等
    確未使用過曾耀湖、蕭志海之帳戶，亦無礙於其等為共同正
    犯。經核原判決並無不當，被告丁○○、丙○○上開上訴理
    由，顯非係依據卷內既有訴訟資料或提出新事證，指摘或表
    明第一審判決有何採證認事、用法或量刑等足以影響判決本
    旨之不當或違法，而構成應予撤銷之具體事由。是原審判決
    並無不當或違法，應認檢察官及被告丁○○、丙○○提起上
    訴，均未依據卷內證據資料敘述具體理由之違背法律上程式
    。
四、綜上所述，檢察官及被告丁○○、丙○○之上訴理由，不能
    認係依據卷內訴訟資料指摘或表明原審判決有何採證、認事
    、用法或量刑等足以影響判決本旨之不當或違法，而構成應
    予撤銷之具體事由，難謂適法之上訴理由。揆諸上揭規定，
    本件上訴人之上訴屬違背法律上之程式，應依法予以駁回，
    爰不經言詞辯論，判決如主文所示。
據上論斷，應依刑事訴訟法第367 條前段、第372 條，判決如主
文。
中    華    民    國    99    年    8     月    25    日
                    刑事第十庭  審判長法  官 陳中和
                                      法  官 李政庭
                                      法  官 林水城
以上正本證明與原本無異。
本判決不得上訴。
中    華    民    國    99    年    8     月    25    日
                                      書記官 蔡佳君

司法院資訊處製作；財團法人民間司法改革基金會備份。
